臺灣臺北地方法院民事判決
110年度建字第280號
原      告  厚翔工程有限公司

法定代理人  張瑞業  
訴訟代理人  歐翔宇律師
被      告  台灣松下營造股份有限公司

法定代理人  田中一彥
訴訟代理人  王聖舜律師
            郭乃寧律師
上列當事人間請求給付工程款事件，本院於民國111年7月8日言
詞辯論終結，判決如下：
    主      文
原告之訴及假執行之聲請均駁回。
訴訟費用由原告負擔。
    事實及理由
壹、程序部分：
    按當事人得以合意定第一審管轄法院；但以關於由一定法律
    關係而生之訴訟為限；前項合意，應以文書證之，民事訴訟
    法第24條定有明文。查兩造約定以本院為第一審管轄法院，
    有渠等簽訂之泥作工程契約書（下稱系爭契約）一般條款第
    33條第2項約定可憑（見本院卷第37頁），本院就本件訴訟
    有管轄權，合先敘明。
貳、實體部分：
一、原告主張：被告前向訴外人源聯建設有限公司（下稱源聯公
    司）承攬位於新北市板橋區之「松下雲品新建工程」（下稱
    松下雲品建案）後，將其中之泥作工程分包由伊承攬施作，
    雙方於民國107年9月25日簽訂系爭契約，嗣後有約定追加工
    程（與前開泥作工程下合稱系爭工程）如契約價目總表所示
    。依系爭契約之契約價目總表特別記載事項第5點及第7點約
    定，系爭工程每月計價一次，伊將所有計價工項於每月15日
    提送被告估驗計價請款，被告則於次月25日以現金匯款支付
    當期估驗款之90％；剩餘10％則為保留款，於交屋完成或使照
    請領後半年依付款辦法支付。詎系爭工程現已施作完成，松
    下雲品建案於109年2月領得使用執照後已逾半年，依約被告
    即應清償全數工程款項，惟被告迄今仍欠伊第15至16期計價
    款（109年8月、10月計價款）共計新臺幣（下同）25萬9,35
    9元以及工程保留款109萬9,059元遲未清償等語。爰依兩造
    間系爭契約之契約價目總表特別記載事項第5點及第7點約定
    ，求為判決：㈠被告應給付原告178萬7,385元，及自起訴狀
    繕本送達被告翌日起至清償日止，按週年利率5％計算之利息
    。㈡原告願供擔保，請准宣告假執行。
二、被告則以：松下雲品建案固已於109年2月18日領得使用執照
    ，惟原告係由業主即源聯公司指定之合作廠商，兩造於系爭
    契約一般條款第25條、契約價目總表特別記載事項第5點及
    第7點均約定系爭工程之估驗款及保留款採「背對背」之付
    款條件，亦即須以「業主即源聯公司銀行融資核撥」且「源
    聯公司已全額支付伊工程款」等條件成就後，伊始有付款給
    原告之義務。然源聯公司於系爭工程履約過程並未每期全額
    支付伊工程款，至伊109年9月22日請領第38期款（即對應原
    告第15期計價款）時，伊為源聯公司墊付不足額給下包之金
    額累積已高達674萬4,034元。且源聯公司應給付第38期款金
    額125萬1,811元，卻僅於109年9月23日給付117萬元，並未
    全額給付，嗣後更拒絕與伊聯繫，遑論付款；伊持有源聯公
    司所開立票載發票日109年12月15日、110年10月22日的兩張
    支票亦均因存款不足遭退票，源聯公司109年9月第38期以後
    並未全額付款甚明，系爭工程的第15、16期估驗款以及工程
    保留款合計135萬8,418元之付款條件尚未成就，伊無給付義
    務等語，資為抗辯。並聲明：㈠原告之訴及假執行之聲請均
    駁回。㈡如受不利之判決，願供擔保請准宣告免為假執行。
三、本院得心證之理由：
　㈠系爭契約約定被告給付每月之估驗計價款以及保留款之清償
    期為被告獲業主源聯公司全額支付當期工程款後次月10、25
    日：
　⒈查，系爭契約一般條款第39條第3項第1款約定：「契約所含
    各種文件之內容如有不一致之處，除另有規定外，依下列優
    先順序原則處理：⒈工程契約價目總表優於其他契約文件所
    附記之條款。但附記之條款有特別聲明者，不在此限。」（
    見本院卷第38頁），又系爭契約契約價目總表特別記載事項
    第1、2、5、6、7點約定：「⒈乙方屬於業主『源聯建設』指定
    廠商。」、「⒉如甲方與業主之主承攬契約終止或暫停執行
    時，乙方應配合辦理終止契約或暫停執行本分包契約。若乙
    方因此受有損害時，其一切損失概由乙方自行負擔。」、「
    ⒌付款辦法：每月計價一次，所有計價工項每月15日提送甲
    方估驗計價請款，當月20日依由甲方通知開立發票，次月25
    日付款日以現金匯款支付100%。『如因業主銀行融資款未能
    如期核撥，則當期工程款需配合於業主全額支付甲方當期工
    程款後，甲方再依業主支付金額於次月10、25日以電匯方式
    支付估驗計價款予乙方』。」、「⒍工程款：依實際施工完成
    之數量並經甲方驗收後估驗計價100%，每次估驗均保留10%
    工程款，乙方實際領款90%。」、「⒎保留款10%：a.交屋完
    成後（或使照請領後半年）由乙方出具保固保證書（一年保
    固期）及保固保證票（金額為合約總價10%之銀行本票）後
    按工程款計價程請領，甲方核可後依付款辦法支付工程款。
    b.乙方需簽具合約結算切結書及開立足額發票，否則不予計
    價。」（見本院卷第22、41-42頁），系爭契約一般條款第2
    5條第1項到第3項約定：「一、本工程正式開工後，每月計
    價一次，估驗數量以確實完成之工程為準，不做任何預估。
    經甲方核定無誤後，依據工程契約價目總表中之工程款及付
    款辦法相關規定辦理給付。」、「二、保留款金額及退還之
    規定：依據工程契約價目總表中之保留款相關規定辦理。」
    、「三、付款條件：每月依施作完成數量計價，每期計價時
    ，乙方須檢附具甲方工程師簽認之憑證及相關文件於每月15
    日前送甲方核准且配合業主（源聯建設）取得銀行融資款後
    ，於次月25日為付款日。如因業主銀行融資款未能如期核撥
    ，則當期工程款需配合，於業主全額支付甲方當期工程款後
    ，甲方再依業主支付金額於次月10、25日以電匯方式支付估
    驗計價款予乙方。若有未施做項目則須辦理減帳。」（見本
    院卷第34頁），有系爭契約暨報價日期為107年9月20日、10
    8年9月20日之契約價目總表附卷可稽。
　⒉前揭系爭契約契約價目總表特別記載事項第5點「付款辦法」
    以及一般條款第25條第3項「付款條件」之約定內容，係要
    求每月估驗計價，如遇到銀行融資款未如期撥款給被告時，
    原告應配合等待「業主即源聯公司全額支付被告當期工程款
    」後，次月之10、25日始屆清償期；且契約價目總表特別記
    載事項第7點約定保留款的給付亦載明：「……依付款辦法支
    付工程款」，即同樣依第5點之付款辦法約定清償期之意，
    足見不論是每月之估驗計價款還是保留款，系爭契約均明訂
    遇到銀行未如期撥款時，均以被告獲業主源聯公司全額支付
    當期工程款後次月10、25日方屆清償期。
　⒊又按停止條件，係指法律行為效力的發生，繫於將來成否客
    觀上不確定事實，於條件成就時，發生效力。查系爭契約契
    約價目總表特別記載事項第5點「付款辦法」以及一般條款
    第25條第3項「付款條件」之文字，並未約定於被告獲業主
    源聯公司全額支付當期工程款後始發生工程契約效力或發生
    工程款債權，而僅約定原告需配合等待被告從業主獲償當期
    工程款全額後，次月10日、25日方應給付之，其經濟目的僅
    將業主源聯公司遲延給付工程款所造成資金可能週轉不靈風
    險轉由原告負擔，而非將不獲付款的風險全部轉嫁原告。是
    以，被告稱前揭系爭契約「付款辦法」、「付款條件」之約
    定為發生其給付系爭工程工程款義務之「條件」，未成就時
    其完全無給付該期工程款義務云云，並非可採，被告辯稱曾
    在源聯公司未全額給付當期工程款時墊付估驗計價款項給原
    告等下包廠商，亦僅是對於未到期之債務因清償而先為給付
    ，不因累積墊款影響其他期數工程款是否屆清償期之認定，
    均附此敘明。
　㈡原告請求款項之清償期尚未屆至：
　⒈按當事人主張有利於己之事實者，就其事實有舉證之責任，
    民事訴訟法第277條定有明文。民事訴訟如係由原告主張權
    利者，應先由原告負舉證之責，若原告先不能舉證，以證實
    自己主張之事實為真實，則被告就其抗辯事實即令不能舉證
    ，或其所舉證據尚有疵累，亦應駁回原告之請求（最高法院
    100年度台上字第415號判決要旨參照）。
　⒉查，被告抗辯其於109年9月並未從銀行收到撥付款項，係直
    接向源聯公司請求給付第38期款即對應原告第15期款的款項
    ，總金額為125萬1,811元，源聯公司卻僅於109年9月23日給
    付117萬元，並未全額給付，且源聯公司開立予被告之票載
    發票日109年12月15日、110年10月22日的兩張支票亦因存款
    不足、拒絕往來遭退票，其嗣後並未再獲源聯公司給付等情
    ，業已提出原告不爭執真正的前開支票與其退票理由單彩色
    影本、被告對源聯公司第38期（109年9月22日）松下雲品住
    宅新建工程收款金額明細表、被告之第一銀行帳戶交易明細
    等件存卷為證（見本院卷第143-145、179-181、229-232頁
    ）。且查，業主源聯公司辦理信託與融資之板信商業銀行雙
    園分行2個信託專戶最後一次撥款給被告之日期為109年4月2
    7日，2個帳戶在109年6月1日、110年11月30日分別僅餘43,0
    15元、30,986元等節，亦有板信商業銀行111年5月4日板信
    管信託字第1110001917號函文暨所附委託人源聯公司、合建
    地主與受託人板信商業銀行間不動產信託契約書、2個信託
    財產專戶自104年7月15日起至111年4月29日止期間之交易明
    細表在卷可參。被告抗辯本件原告所請求第15期、第16期估
    驗計價款與保留款均有業主銀行融資款未能如期核撥，業主
    源聯公司亦尚未全額支付當期工程款的情形等語，可堪採信
    。原告固主張其得依契約價目總表特別記載事項第5點、第7
    點之約定請求給付第15、16期估驗計價款以及保留款云云，
    惟並未舉證證明源聯公司已全額支付被告當期工程款，其主
    張自不可採。
　⒊系爭工程第15期、第16期估驗計價款與保留款之清償期既尚
    未屆至，原告現即請求被告給付，於法不合，核屬無據。
四、綜上所述，原告主張系爭工程第15、16期估驗計價款以及保
    留款依約均已應給付云云，未舉證以實其說，為不足取；被
    告抗辯業主銀行融資款未能如期核撥，業主亦尚未全額支付
    當期工程款等語，為可採信。從而，原告依兩造間系爭契約
    之契約價目總表特別記載事項第5點及第7點約定，請求被告
    給付178萬7,385元，及自起訴狀繕本送達之翌日起算之法定
    遲延利息，為無理由，應予駁回。又原告之訴既經駁回，其
    所為假執行之聲請即失所附麗，爰一併駁回之。
五、本件事證已臻明確，兩造其餘攻擊防禦方法及證據，核與判
    決之結果不生影響，爰不一一論列，併此敘明。
六、訴訟費用負擔之依據：民事訴訟法第78條。
中　　華　　民　　國   111    年    8     月    12    日

                  工程法庭    法  官  石珉千
以上正本係照原本作成。　　　　　　　　　
如對本判決上訴，須於判決送達後20日內向本院提出上訴狀。如
委任律師提起上訴者，應一併繳納上訴審裁判費。
中　　華　　民　　國　　111 　年　　8 　　月　　15　　日
                              書記官  楊婉渝